【裁判字號】    96,附民,300
【裁判日期】    970122
【裁判案由】    殺人未遂等
【裁判全文】
臺灣高雄地方法院刑事附帶民事訴訟判決
原      告  丙○○
被      告  乙○○
            丁○○
            甲○○○
上列被告因殺人未遂案件（本院96年度訴字第1340號），經原告
提起附帶民事訴訟，請求損害賠償，本院判決如下：
    主  文
被告應連帶給付原告新臺幣參拾萬元。
原告其餘之訴駁回。
本判決第一項得假執行；但被告如以新臺幣參拾萬元為原告預供
擔保後，得免為假執行。
原告其餘假執行之聲請駁回。
    事實及理由
一、按「狀送達後，原告不得將原訴變更或追加他訴。但有下列
    各款情形之一者，不在此限：三、擴張或減縮應受判決事項
    之聲明者。」，民事訴訟法第255 條第1 項第3 款定有明文
    。本件原告丙○○所提刑事帶帶民事訴訟請求損害賠償，其
    原請求金額為新臺幣（下同）120 萬元及自民國96年1 月14
    日起至清償日止，按年息百分之5 計算利息，有卷附刑事附
    帶民事起訴狀可稽。又上開刑事附帶民事起訴狀，業分別送
    達於被告，有送達證書在卷為憑。嗣於本院審理中，原告當
    庭捨棄上開利息之請求（見本院97年1 月8 日審判筆錄）。
    核其所為，係屬減縮應受判決事項之聲明，揆諸前揭法律規
    定，應予准許，核先敘明。
二、原告起訴主張：被告乙○○因與原告酒後發生口角爭執，心
    存怨隙，欲伺機糾眾報復，於民國96年1 月14日晚上9 時30
    分許，與被告丁○○、甲○○○搭乘訴外人許世雄所駕車牌
    號碼UX-0807 號自小客車至原告住處，基於殺人之犯意聯絡
    及行為分擔，由被告乙○○進入屋內將原告喚出，被告丁○○、甲○○○躲在暗處，乘原告走出屋外之際，3 人分持鋁
    棒、木棒共同毆打原告之頭部及身體各處，致原告受有頭枕
    部挫裂傷6 ×3 公分、合併皮下血腫、合併腦震盪、右大腿
    皮下瘀血20×15公分、右臂瘀血9 ×3 公分、右肩瘀血11×
    7 公分、右腰瘀血6 ×3 公分、右胸瘀血8 ×4 公分、右手
    臂瘀血6 ×5 公分、左腰瘀血13×9 公分等傷害之犯罪事實
    ，業經臺灣高雄地方法院檢察署檢察官提起公訴，並由鈞院
    審理，爰依侵權行為之法律關係，提起本件刑事附帶民事訴
    訟，請求被告連帶負損害賠償責任。並聲明：(一)被告應連帶
    給付原告新臺幣120 萬元。(二)請准宣告假執行。
三、被告則均以：雖有誠意與原告和解，但是現在生活困難，沒
    有能力賠償等語抗辯。並聲明：原告之訴駁回。
四、按「附帶民事訴訟之判決，應以刑事訴訟判決所認定之事實
    為據。」刑事訴訟法第500 條前段定有明文。經查，被告乙○○、丁○○、甲○○○基於殺人之犯意聯絡及行為分擔，
    於96年1 月14日晚上9 時30分許，在高雄縣大寮光明路2 段
    吉祥加油站後方原告父親之農舍住處，分持鋁棒、木棒共同
    毆打原告之頭部及身體各處，致原告受有頭枕部挫裂傷6 ×
    3 公分、合併皮下血腫、合併腦震盪、右大腿皮下瘀血20×
    15公分、右臂瘀血9 ×3 公分、右肩瘀血11×7 公分、右腰
    瘀血6 ×3 公分、右胸瘀血8 ×4 公分、右手臂瘀血6 ×5
    公分、左腰瘀血13×9 公分等傷害，嗣警方據報趕往上址，
    將原告緊急送醫救治，原告始倖免於死等事實，業經本院於
    97年1 月22日以96年度訴字第1340號刑事判決有罪在案，是
    被告不法侵害原告2 人身體健康之事實，堪信為真實。
五、復按「因故意或過失，不法侵害他人之權利者，負損害賠償
    責任。」、「數人共同不法侵害他人之權利者，連帶負損害
    賠償責任」、「不法侵害他人之身體、健康、名譽、自由、
    信用、隱私、貞操，或不法侵害其他人格法益而情節重大者
    ，被害人雖非財產上之損害，亦得請求損害賠償。」，民法
    第184 條第1 項前段、第185 條第1 項、第195 條第1 項前
    段分別定有明文。又精神慰撫金之酌定，除應審酌原告所受
    之傷害程度外，尚應審酌兩造之身分地位、學識經歷、財產
    狀況、痛苦程度等節。經查，本件原告正值壯年，有其等年
    籍基本資料在卷可稽，遭被告3 持鋁棒、木棒毆打其頭部及
    身體各處後，致其受有上開之傷害，不僅身體健康受到侵害
    ，更因上開傷害，迄今仍承受頭痛之後遺症，其心靈因此蒙
    受重大創傷，精神自受有莫大痛苦，而得請求慰撫金。次查
    ，原告智識程度為國中畢業，本案發生前從事水電工，月入
    約4 萬餘元，惟迄今仍因上開傷勢而無法正常工作；被告乙○○國小畢業，從事臨時工工作，月入約1 萬8 千元；被告
    丁○○高職肄業，從事鷹架搭建工作，以工作天計算，月入
    約2 萬餘元；被告甲○○○國中畢業，原為臨時工（目前在
    監執行中），入獄前月入約1 萬8 千元。又原告及被告3 人
    名下均無不動產、股票或汽車等財產等情，均為兩造所不爭
    執，本院復酌量原告所受侵害之痛苦程度，被告經濟能力不
    高，認原告請求被告賠償精神慰撫金120 萬元，尚嫌過高，
    應以30萬元為適當，逾此範圍之請求，則無理由。
六、綜上所述，被告於前揭時、地共同持鋁棒、木棒毆打原告，
    不法侵害原告之身體健康法益，致原告受有損害，精神受有
    痛苦，則原告本於侵權行為之法律關係，請求被告連帶給付
    金額在30萬元之範圍內，為有理由，應予准許，逾此範圍之
    請求，為無理由，應予駁回。
七、原告勝訴部分，因所命給付之金額未逾50萬元，爰依民事訴
    訟法第389 條第1 項第5 款，依職權宣告假執行，另酌定被
    告供反擔保之金額。至原告敗訴部分，其假執行之聲請失所
    附麗，應予駁回。
八、本件事證已臻明確，兩造其餘攻擊防禦方法，核與判決結果
    不生影響，爰不一一論述之。
八、綜上所述，原告之訴一部為有理由、一部為無理由，依刑事
    訴訟法第502 條、第491 條第10款、民事訴訟法第389 條第
    1 項第5 款，判決如主文。
中    華    民    國    97    年    1     月    22    日
                  刑事第五庭  審判長法  官  黃建榮
                                    法  官  李嘉益
                                    法  官  李殷君
以上正本證明與原本無異。
如不服本判決應於收受送達後10日內向本院提出上訴書狀，其未
敘述上訴之理由者並得於提起上訴後10日內向本院補提理由書（
均須按他造當事人之人數附繕本）。
本判決非對於刑事訴訟之判決有上訴時不得上訴。
中    華    民    國    97    年    1     月    28    日
                                    書記官  陳昱良


司法院資訊處製作；財團法人民間司法改革基金會備份。
